臺灣高等法院刑事判決　　　　　　93年度上更(二)字第746號
上　訴　人　臺灣板橋地方法院檢察署檢察官
上　訴　人
即　被　告　甲○○
選任辯護人　莊志成律師
　　　　　　林樹旺律師
上列上訴人等因被告違反著作權法案件，不服臺灣板橋地方法院
92年度訴字第1037號，中華民國92年8月6日第一審判決（起訴案
號：臺灣板橋地方法院檢察署91年度偵字第16061 號），提起上
訴，判決後，經最高法院第二次發回更審，本院判決如下：
    主  文
原判決關於甲○○部分撤銷。
甲○○共同連續意圖營利而以重製之方法侵害他人之著作財產權
，處有期徒刑陸月，如易科罰金，以參佰元折算壹日。
    事  實
一、甲○○係臺北縣新莊市○○路39號1 樓新世紀電腦有限公司
    （下稱新世紀公司，業經本院上訴審判處罰金八萬元確定）
    之負責人，明知「MICROSOFT WINDOWS 98SE」、「Word 200
    0」、「Excel 2000」、「Access2000」、「Powerpoint 20
    00」、「FrontPage 2000」及「MICROSOFT WINDOWS ME」等
    電腦程式為美商微軟公司享有著作財產權之電腦程式著作，
    亦明知美商微軟公司出售之每一套電腦軟體均編列有不同之
    軟體序號，且於軟體使用說明書（使用者授權合約）已清楚
    說明每一套軟體除僅供備份或存檔外，僅能安裝於一台電腦
    主機，詎甲○○竟基於重製之概括犯意，為供教學之用，未
    經美商微軟公司之同意，即擅自於民國91年3月19日（即 91
    年第78天），在其公司內，將其所有置於公司電腦教室內之
    電腦主機十台（即起訴書編號 C1至C9及C12台電腦主機）灌
    錄序號皆為「07802-OEM-0000000-00000」之「 MICROSOFT
    WINDOWS 98SE」之電腦軟體，而以此重製方法侵害美商微軟
    公司之著作財產權。又與新世紀公司所僱用之成年職員莊文
    博（未據起訴）共同意圖營利銷售，同前重製之概括犯意，
    於90年11月30日（11月27日購買、11月30日交付）及同年12
    月6日（12月4日購買、12月 6日交付），在該公司內，未經
    美商微軟公司之同意或授權，即連續二次擅自將所重製在電
    腦硬碟上序號皆為「000-0000000」之上開「 WINDOWS ME」
    、「Word 2000」、「Excel 2000」、「Access 2000」、「
    Powerpoint 2000」、「 FrontPage 2000」之電腦軟體（先
    後於90年7月10日、9月25日安裝 WINDOWS ME，於90年7月11
    日、9月26日安裝ffice），連同該硬碟及其他電腦設備，各
    以新台幣（下同）28875元、21700元之價格，售與趙俊堯等
    人。嗣於91年 3月26日經美商微軟公司委託代理人廖怡苓律
    師提出告訴，而於91年 6月17日15時50分許，在上開公司內
    ，為警持搜索票查獲。
二、案經被害人美商微軟公司訴由臺北市政府警察局中正第二分
    局報請臺灣板橋地方法院檢察署檢察官偵查起訴。
    理  由
一、訊據被告甲○○雖對於係新世紀公司之負責人，在該公司供
    教學使用之上開電腦硬碟十台（即起訴書編號 C1至C9及C12
    等十台電腦主機）灌錄序號皆為「 OEM-0000000-00000」之
    「MICROSOFT WINDOWS 98SE」電腦軟體，且於前揭時地各以
    28875元、21700元之價格，出售二部電腦設備與趙俊堯等人
    等情不諱，惟矢口否認有違反著作權法之犯行，辯稱：上開
    警方查獲之十台教學用電腦中，所灌製之「MICROSOFT WIND
    OWS 98SE」之電腦軟體均係購買告訴人美商微軟公司軟體隨
    機版之合法軟體，只是為了灌製方便，才以同一序號之軟體
    灌製在十部電腦內；至於所出售之電腦設備並無灌錄告訴人
    公司之電腦軟體，並無擅自重製行為云云。
二、惟查：
（一）91年6月17 日，經原審法院核發搜索票，由告訴代理人廖
      怡苓律師會同警方，前往臺北縣新莊市○○路39號1 樓被
      告經營之新世紀公司營業處所搜索，扣得該營業處所內之
      十三台電腦硬碟（編號C1至 C13），其中置於公司電腦教
      室內之電腦主機十台（即起訴書編號C1至C9及C12 十台電
      腦主機）灌錄序號皆為「 07802-OEM-0000000-00000」之
      告訴人美商微軟公司享有著作權之「MICROSOFT  WINDOWS
      98SE」之電腦軟體，此有經被告簽認之電腦軟體記錄表（
      見偵查卷第 131至139頁、第142頁）及現場拍攝上開電腦
      內載之告訴人軟體著作權頁畫面之照片可稽（見外放照片
      冊第11至19頁、第28頁）。另每台電腦之編號及其內所安
      裝之軟體名稱、版本及序號，亦有「搜索電腦軟體明細表
      」（見偵查卷第26頁）與「搜索個人電腦軟體比較表」（
      見偵查卷第27至28頁）在卷可參。又告訴人於90年11月30
      日、同年12月6 日派員自被告公司分別購得之二台電腦主
      機，內含有 Windows ME、Word 2000、FrontPage 2000、
      Access 2000、PowerPoint 2000與Excel 2000等軟體，其
      中Word2000、FrontPage 2000、PowerPoint 2000、Acces
      s2000與Excel 2000等序號均為「000-0000000」等情，亦
      有電腦操作顯示畫面照片在卷可憑（見偵查卷第116至128
      頁）。
（二）按外國人之著作，於中華民國管轄區域外首次發行後30日
      內在中華民國管轄區域內發行，如該外國人之本國，對中
      華民國人之著作，在相同之情形下，亦予保護且經查證屬
      實者，得享有著作權，著作權法第4條第1款定有明文。又
      依據1993年7月16日中美著作權協定第1條第4項規定：「
      以下各款對象，倘符合本段乙款以下之規定者，於本協定
      雙方領域內，亦視為『受保護人』：甲、上述第（三）項
      甲款所稱之人或法人。乙、上述第（三）項甲款所稱之人
      或法人，擁有大多數股份或其他專有利益或直接、間接控
      制無論位於何處之法人。第四項所規定之人或組織，在締
      約雙方領域內，於下開兩款條件下，經由有關各造簽訂任
      何書面協議取得文學或藝術著作之專有權利者，應被認為
      係『受保護人』：甲、該專有權利係該著作於任一方領域
      參加之多邊著作權公約會員國內首次發行後一年內經由有
      關各造簽署協議取得者。乙、該著作須已可在任一方領域
      內對公眾流通」。查「MICROSOFT WINDOWS 98SE」、「Wo
      rd 2000」、「Excel 2000」、「Access 2000」、「Powe
      rpoint 2000」、「FrontPage 2000」及「MICROSOFT WIN
      DOWS ME 」等電腦程式為告訴人美商微軟公司享有著作財
      產權之電腦程式著作，有電腦程式著作權證明及宣誓證書
      附卷足據，告訴人公司享有之上開著作權，自應受我國著
      作權法之保護。
（三）被告確有未經告訴人授權或同意而擅自燒錄重製上開電腦
      程式著作於電腦主機之認定：
    １告訴人所出售之每一套合法授權電腦軟體，於出售給消費
      者時，均附具該等軟體之使用授權書及真品證明書，而每
      一套軟體上，亦均編列有一獨立之「軟體序號」以茲分辨
      授權之情形。消費者欲安裝該軟體於其電腦時，均須輸入
      序號始得以完成安裝並正常使用，日後若有售後服務之需
      要者，均得以該號碼來辨認消費者所購買使用之軟體。又
      於正常安裝使用之情況下，消費者應就每台電腦安裝一套
      電腦軟體，此為Windows 98、Office 97及Office 2000等
      「使用者授權合約書」第1 條有關授權之明文規定（見偵
      查卷第29、35頁）。則被告若欲合法安裝使用告訴人之各
      式電腦軟體，自當遵守上開使用者授權合約書之規定，以
      進行安裝，若以違反「使用者授權合約書」之方式安裝，
      自屬違反著作權法並侵害告訴人著作權之情事。再每套電
      腦軟體既然明文禁止於不同電腦主機間共享，於安裝時輸
      入每一電腦軟體之獨立軟體序號，係屬當然，故於一般正
      常安裝之情形下，每台電腦硬碟內所顯示之軟體序號應完
      全不同。若於不同電腦主機內查獲有序號相同之情事，即
      可認定有非法重製之犯罪情事。
    ２關於C1至C9及C12十台電腦部分：
      (1)上開十台電腦主機內灌錄之「MICROSOFT WINDOWS 98SE
        」軟體序號皆為「 07802-OEM-0000000-00000」，已如
        前述。被告亦供承以同一序號之軟體灌製在上開十台電
        腦，供作該公司教學使用等情無訛。
      (2)被告雖辯稱：曾向台碩國際股份有限公司（下稱台碩公
        司）購買十二套正版隨機板軟體，留用十套，為了方便
        ，而以同一序號軟體灌置，應不構成重製云云，並提出
        電腦軟體之真品標籤十張（見偵查卷第 144頁）及90年
        12月24日向台碩公司購買十二台電腦之發票影本一張（
        見本院上訴卷第89頁）為憑。然：
        經告訴人以被告所提出上開十張雷射標籤上產品金鑰
          予以安裝，所產生之軟體序號分別為：「22904-OEM-
          0000000-00000」、「22904-OEM-0000000-00000」、
          「22904-OEM-0000000-00000」、「*****-OEM-00000
          00-00000」、「22804-OEM-0000000-00000」、「228
          04-OEM-0000000-00000」、「22804-OEM-0000000-00
          000」、「22804-OEM-0000000-00000」、「22804-OE
          M-0000000-00000」、「22804-OEM-0000000-00000」
          ，經陳報在卷（見本院上更(一)卷第89至91頁），並有
          輸入後之電腦畫面在卷可憑（見本院上更(一)卷第 123
          至131頁）。
        而上開隨機版軟體（序號中有「 OEM」，即隨機版軟
          體）序號之第一組數字為安裝日期，如 07802即代表
          於2002年於78天安裝，第二組數字 OEM即代表該軟體
          授權之方式為附隨硬體出貨之隨機版，第三組及第四
          組數字即辨別是否同一重製來源之依據，亦即如二個
          OEM版本之第三組、第四組數字均相同，即表示重製
          而得。此與零售版產品序號，以第三組六個數字連續
          碼為安裝識別碼，而第四組數字即最後五碼為隨機產
          生的情形不同。而本件該十張雷射標籤安裝顯示之軟
          體識別碼，即上開第三、四組數字，與C1至C9及C12
          等十台電腦之軟體安裝識別無一相符，可見被告所提
          出之該十張軟體雷射標籤與所重製上開十台電腦軟體
          之來源並無關連。
        雖證人即原台碩公司職員陳志杰於本院證稱：其於89
          年6月進入台碩公司擔任業務專員，已於91年4月離職
          。被告經營之新世紀公司曾向其購買十二套正版隨機
          版軟體，台碩公司的發票是真的，這是其去接洽的生
          意，出售的軟體有經過美商微軟公司的授權。一台電
          腦只可灌製一個序號，不可用一個軟體序號，去灌製
          好幾台電腦，可依電腦軟體序號的標籤判別WINDOWS9
          8SE 軟體是否係合法授權，被告提出之電腦軟體序號
          標籤，是否台碩公司販賣的產品，沒有辦法分別，且
          台碩公司現亦已不再營業，沒有辦法再查證出貨單等
          語（見本院上訴卷第63至65頁），則新世紀公司雖有
          向台碩公司購買十二台電腦及隨機版軟體，但所留用
          之十台電腦軟體之雷射標籤，與灌製在該十台電腦中
          之軟體識別碼既不相同，實則並無關係。
        本院上更(一)審採信被告擁有十套合法隨機版軟體之辯
          解，認縱違反軟體使用書授權合約中使用者每一套電
          腦軟體僅能安裝於一台電腦主機內之約定，而於購買
          十份軟體後，將其中一套軟體灌製於十台電腦內使用
          ，亦僅屬契約條款之違反，屬於民事糾葛，不能以刑
          事責任相繩。惟經比對上開十張電腦軟體雷射標籤所
          安裝出顯示之識別碼與該十台電腦所灌製之軟體並無
          關連後，被告進而辯稱：可能是自所購買十二台電腦
          中未留用之二台軟體灌製云云，顯係事後飾卸之詞。
    ３關於告訴人公司購買之二台電腦部分：
      (1)告訴人於90年11月30日（11月27日購買、11月30日交付
        ）、同年12月6 日（12月4日購買、12月6日交付）派員
        自新世紀公司購得二台電腦主機，內含有Windows ME、
        Word2000、FrontPage 2000、Access 2000、PowerPoin
        t 2000與Excel 2000等軟體，其中Word2000、FrontPag
        e 2000、PowerPoint 2000、Access 2000與Excel 2000
        等序號均為「 000-0000000」，已如前述，並有該公司
        職員莊文博之名片（見偵查卷第111頁）、發票二張（
        見偵查卷第114、115頁）、訂購單及收據各一張（見偵
        查卷第112、113頁）在卷可稽。
      (2)證人即前往被告公司購買上開電腦之趙俊堯於原審證稱
        ：「（是否曾到被告公司購買電腦？）是的，去過一次
        ，購買一台，90年12月4 日去的。當時我去向他們公司
        買時遇到莊文博，我是向他訂電腦，後我向他訂一套電
        腦硬體，總價21700元，他說關於軟體部分他會拷貝WIN
        DOWS ME、OFFICE2000、防毒軟體、VCD播放軟體給我，
        我就付訂金500元，他叫我12月6日拿貨，12月6日我去
        拿時是被告甲○○交給我的，我當時說要確認是否有軟
        體，請他檢測給我看，我確定有上述軟體，我才付款取
        貨」等語（見原審卷第38頁），顯見被告確有與其僱用
        之莊文博共同意圖營利銷售而擅自將告訴人公司之前開
        合法軟體，灌製在電腦硬碟內而以此重製之方法侵害告
        訴人公司著作財產權之情事。
      (3)雖經勘驗上開二台電腦，第一台電腦顯示Microsoft Wi
        ndows Me之安裝日期為90年7月10日、Office2000 之安
        裝日期為90年7 月11日，第二台電腦Windows Me之安裝
        日期為90年9月25日、Office軟體之安裝時間為90年9月
        26日（見本院上更(一)卷第37、38頁），該二台電腦之軟
        體安裝時間前後相差二個多月，與出售告訴人公司之時
        間亦有異。惟安裝之時間雖有先後之別，但確出於同源
        ，否則軟體序號不會同一；又上開安裝軟體日期，均在
        出售告訴人公司日期之前，被告據以辯稱非其安裝後出
        售云云，亦無足採。
      (4)所謂「陷害教唆」者，係指行為人原不具犯罪之故意，
        純因挑唆者之設計教唆，始萌生犯意，進而實施犯罪構
        成要件之行為者而言（最高法院91年度台上字第1523號
        判決參照），因係以引誘或教唆犯罪之不正當手段，使
        原無犯罪故意之人因而萌生犯意而實施犯罪行為，再進
        而蒐集其犯罪之證據而予以逮捕偵辦；其手段顯然違反
        憲法對於基本人權之保障，且已逾越偵查犯罪之必要程
        度，對於公共利益之維護並無意義，因此所取得之證據
        資料，應不具有證據能力。至刑事偵查技術上所謂之「
        釣魚」者，則指對於原已犯罪或具有犯罪故意之人，以
        辦者而言。「釣魚」純屬偵查犯罪技巧之範疇，並未違
        反憲法對於基本人權之保障，且於公共利益之維護有其
        必要性存在，故依「釣魚」方式所蒐集之證據資料，非
        無證據能力（最高法院93年度台上字第1740號判決參照
        ）。證人趙俊堯雖屬告訴人公司派往購買之人，並無證
        據顯示前揭證述顯有偏頗，且告訴人公司與趙俊堯個人
        均與被告及所經營之新世紀公司並無嫌隙，實無故予攀
        誣非法重製之理，所為以購買之手段無非便於蒐證，此
        與「陷害教唆」挑唆犯意之情形迥然不同。被告片面質
        疑告訴人所提出之上開二台電腦即為新世紀公司所出售
        ？軟體是否告訴人公司自行灌製？並以證人趙俊堯於另
        案中亦為蒐證購買之人，而指證詞不可信云云，洵屬無
        據。
      (5)又告訴人公司派員購得之上開二台電腦，參諸 Windows
        市售價格約為7000餘元，而Office企業版市售價格約為
        28000餘元（因查獲之Office軟體含有FrontPage軟體，
        故屬企業版），有台灣微軟股份有限公司電腦軟體參考
        市價表可稽（見偵查卷第39至40頁），是告訴人公司購
        買電腦之售價20000餘元，並不包括上開軟體之價格。
        則被告顯以非法重製之方式，免費附贈告訴人受著作權
        保護之電腦軟體，以促銷其電腦硬體設備，藉此賺取利
        潤，而具營利之意圖，足證被告以非法重製、免費附贈
        軟體於銷售之電腦主機內，藉以促銷其電腦硬體設備。
      (6)被告前於本院上更(一)審請求傳訊證人莊文博（見本院上
        更(一)卷第22頁），因上開意圖營利銷售而重製之事實已
        明，即無傳喚之必要（被告於本院上更(二)審亦未請求調
        查此項證據）。
（四）綜上所述，本件事證已臻明確，被告所辯無非事後飾詞卸
      責，委無足採，其犯行堪以認定。
三、論罪部分：
（一）按被告行為後，著作權法先後於92年7月9日修正公布，同
      年7月11 日生效施行，93年9月1日修正公布，同年9月3日
      生效施行。修正前即行為時著作權法第 91條第1項規定：
      「擅自以重製之方法侵害他人之著作財產權者，處六月以
      上三年以下有期徒刑，得併科新台幣二十萬元以下罰金」
      ，第2 項規定：「意圖銷售或出租而擅自以重製之方法侵
      害他人之著作財產權者，處六月以上五年以下有期徒刑，
      得併科新台幣三十萬元以下罰金」。92年7月9日修正著作
      權法第91條第1 項規定：「意圖營利而以重製之方法侵害
      他人之著作財產權者，處五年以下有期徒刑、拘役，或併
      科新臺幣二十萬元以上二百萬元以下罰金」，第2 項規定
      ：「非意圖營利而以重製之方法侵害他人之著作財產權，
      重製份數超過五份，或其侵害總額按查獲時獲得合法著作
      重製物市價計算，超過新臺幣三萬元者，處三年以下有期
      徒刑、拘役，或科或併科新臺幣七十五萬元以下罰金」。
      93年9月1日修正著作權法第91條第1 項規定：「擅自以重
      製之方法侵害他人之著作財產權者，處三年以下有期徒刑
      、拘役，或科或併科新臺幣七十五萬元以下罰金」，第 2
      項規定：「意圖銷售或出租而擅自以重製之方法侵害他人
      之著作財產權者，處六月以上五年以下有期徒刑，得併科
      新臺幣二十萬元以上二百萬元以下罰金」。比較新舊法之
      結果，就所犯「擅自以重製之方法侵害他人之著作財產權
      者」及「意圖銷售或出租而擅自以重製之方法侵害他人之
      著作財產權者」，以92年7月9日修正著作權法之規定有利
      於被告，依刑法第2條第1項但書之規定，應適用92年7 月
      9日修正著作權法之規定。
（二）核被告意圖營利銷售而重製前開軟體於所銷售之電腦硬碟
      上，係犯 92年7月9日修正著作權法第91條第1項之罪；非
      意圖營利而重製軟體在教學之電腦硬碟上，係犯92年7月9
      日修正著作權法第91條第 2項之罪。而被告重製告訴人公
      司之軟體於教學使用之十台電腦硬碟上，既係供其教學上
      之使用，並無銷售營利之意圖，自非修正前著作權法第91
      條第2項之情形（即92年7月9日修正著作權法第91條第1項
      意圖營利而以重製之方法侵害他人之著作財產權罪），公
      訴人亦認係犯修正前著作權法第91條第 2項意圖銷售擅自
      重製罪，尚有未洽，惟起訴之基本社會事實相同，爰依法
      變更起訴法條。被告所犯上開意圖營利重製罪部分，與新
      世紀公司已成年員工莊文博間，有犯意聯絡及行為分擔，
      均為共同正犯。又被告上開先後多次犯行，均時間緊接，
      犯罪基本構成要件相同（雖有92年7月9日修正著作權法第
      91 條第1項、第 2項之別，惟基礎之重製行為同一），顯
      係基於概括犯意為之，仍應成立連續犯，而以較重 92年7
      月9日修正著作權法第91條第1項意圖營利而以重製之方法
      侵害他人之著作財產權罪一罪論，並依法加重其刑。
（三）被告亦侵害美商微軟公司享有著作財產權之「MICROSOFT
      WINDOWS ME」等電腦程式著作，雖未據起訴書載明，惟與
      起訴有罪部分具有裁判上一罪之關係，為起訴效力所及，
      自應併予審究。
四、原審認被告所犯罪證明確，予以論罪科刑，固非無見，惟查
    ：（一）被告等行為後，著作權法先後於92年7月9日修正公
    布，同年7月11日生效施行及93年9月1日修正公布，同年9月
    3日生效施行。原審於92年8月6日宣判，未注意比較92年7月
    9日修正之著作權法，而未就應予適用之 92年7月9日修正著
    作權法第91條第 1項之罪，行為人主觀上營利之意圖予以認
    定記載，且未及就93年9月1日修正著作權法予以比較適用，
    自有未洽。（二）被告亦侵害美商微軟公司享有著作財產權
    之「MICROSOFT WINDOWS ME」等電腦程式著作，未據起訴，
    原審併予審理，惟未敘明其理由及依據。（三）教學用十台
    電腦軟體之安裝日期，依產品序號已可認定；告訴人公司派
    員購買二台電腦軟體之安裝日期，經勘驗結果亦可知。起訴
    書關於重製日期概括記載為自90年11月間某日起，尚有誤認
    ，因所起訴重製之電腦軟體已屬特定，故自依灌製日期予以
    認定，惟原判決未予認定。又告訴人公司派員購買之日期分
    別為90年11月27日、12月4日，而於11月30日、12月6日交付
    ，原判決逕予記載於 11月30日及12月6日購買，亦有未合。
    （四）查獲之C11及C13二台電腦內軟體，尚難證明係被告灌
    製，原審亦認有罪；又 Visual Basic 6.0與Visual Source
    Safe 6.0等電腦程式軟體亦難證明被告非法重製，原審未不
    另為無罪之諭知，亦有未當。（五）原審法院未載理由認編
    號C10之電腦主機內灌錄之三套軟體（Windows98 SE、Word
    97SR-1及Excel 97SR-1）不在本件起訴範圍內，且未涉及著
    作權重製行為，有判決不備理由之違誤。檢察官上訴，指C1
    1與C13二台電腦內之軟體亦為被告非法重製，被告上訴，否
    認犯罪，雖均無理由，惟原判決關於被告部分既有可議，自
    應由本院將此部分予以撤銷改判。
五、爰審酌被告犯罪之動機、目的、未經授權即擅自重製電腦程
    式著作之手段、對告訴人公司所生危害、犯罪之次數、犯罪
    後之態度及所為犯罪嚴重破壞我國保護智慧財產權之國際形
    象及對於他人無體財產權的尊重等一切情狀，量處如主文所
    示之刑，並諭知易科罰金之折算標準。至搜索時查獲之上開
    電腦主機十台，為新世紀公司所有，告訴人公司購得之電腦
    二台，為告訴人公司所有，皆非被告個人所有，且本件犯罪
    既係重製行為，該電腦主機本身亦難認係供犯罪所用或因犯
    罪所得之物，故不予宣告沒收。
六、不另為無罪之諭知部分：
（一）公訴意旨另以：
    １被告未經告訴人公司之同意，意圖銷售而在被告公司查獲
      之編號 C10電腦內灌錄有告訴人美商微軟公司享有著作權
      之Windows 98、Word 97及Excel 97等軟體；又在編號C11
      與C13之二台電腦主機內所灌錄之Window 98之軟體序號均
      為000-0000000，編號 C11、C13之二台電腦主機內灌錄之
      Word2000、Excel2000、PowerPoint2000與FrontPage 200
      0之軟體序號皆為000-0000000之電腦軟體，因認此部分亦
      涉有修正前著作權法第91條第2 項之意圖銷售擅自重製罪
      嫌。
    ２被告明知 Visual Basic 6.0與Visual Source Safe6.0等
      電腦程式為美商微軟公司享有著作財產權之電腦程式著作
      ，亦未經告訴人公司之同意，意圖銷售而在被告公司查獲
      之電腦主機內灌錄Visual Basic 6.0與Visual Source Sa
      fe 6.0等電腦程式軟體，因認此部分亦涉有著作權法第91
      條第2項意圖銷售擅自重製罪嫌。
（二）關於C10電腦部分：
      編號C10電腦雖灌有Windows 98SE以及Word 97、Excel 97
      等軟體，有電腦軟體記錄表（見偵查卷第 140頁）及電腦
      顯示畫面照片（見照片冊第20至22頁）在卷可參。惟該軟
      體與該公司發現其他電腦之軟體均不相同，經警扣押物品
      目錄表亦記載十台電腦供教學使用、三台客人維修（見偵
      查卷第 9頁），是被告辯稱該電腦係客人送修，於無積極
      證據證明下，所辯非不可信。被告前於本院上更(一)審請求
      傳訊證人楊秀春（見本院上更(一)卷第22頁），以證明該台
      電腦只是送修，其並未灌製軟體入內（見本院上更(二)卷第
      15頁），已無必要。
（三）關於C11、C13電腦部分：
      (1)編號C11之電腦主機係在該公司維修室所查獲，而C13電
        腦主機則係在該公司大廳所查獲，二台電腦主機均灌錄
        有Windows 98SE、Word2000、Excel 2000、PowerPoint
        2000及FrontPage 2000等軟體，而軟體序號相同（即Wi
        ndows 98SE 均為「000-0000000」，Word 2000、Excel
        2000、PowerPoint 2000及FrontPage 2000均為「000-0
        000000」），亦有搜索電腦軟體明細表（見偵查卷第26
        頁）、搜索電腦軟體比較表（見偵查卷第27頁）、電腦
        軟體記錄表（見偵查卷第141、143頁）及電腦顯示畫面
        照片（見照片冊第24至27頁、第29至34頁）在卷可參。
        惟經警扣押物品目錄表亦記載十台電腦供教學使用、三
        台客人維修（見偵查卷第 9頁），已如前述，且由照片
        冊所示，C11 電腦之外殼已拆下（見照片冊第27頁），
        故被告所辯是客人送修，已非無據。
      (2)雖上開二台電腦之軟體序號相同，但送修之電腦灌製如
        何軟體，被告實無從過問，且坊間亦有大補帖之軟體可
        供灌製，亦難以送修電腦之軟體序號同一，即認係被告
        於維修時所灌製，況在該公司查獲之光碟與其他電腦，
        亦無上開相同之軟體序號，故此部分亦難遽認係被告所
        灌製。
（四）關於侵害Visual Basic 6.0與Visual Source Safe 6.0等
      電腦程式著作部分：
      查獲之十三台電腦中，依搜索電腦軟體明細表及軟體記錄
      表之記載，編號C1至C11，均無灌錄 Visual Basic 6.0與
      Visual Source Safe 6.0等軟體；僅有編號 C13電腦灌有
      上開軟體（見偵查卷第26頁、第131至143頁）。而 C13電
      腦係客人送修，尚難認其內軟體係被告灌製，已如前述，
      故此部分亦難入被告於罪。
（五）此外復查別無其他積極證據，足資證明被告有上開部分犯
      行，惟公訴意旨既認與前開有罪部分，有連續犯之裁判上
      一罪關係，爰不另為無罪之諭知。公訴人就其中C11、C13
      電腦軟體之重製犯行提出上訴，為無理由，應予駁回。
七、關於扣案三片遊戲光碟片是否違反著作權法問題：
（一）告訴意旨另以：被告明知於搜索日當場查獲如「搜索電腦
      軟體明細表」所示之光碟片三片（編號 Disk 1至Dist3）
      。每片光碟片表面均記載有Windows XP與Age of Empire
      之軟體名稱，且經讀取後，發現標號Disk1內含WindowsXP
      ，標號Disk 2與Dist 3內含 Age of Empire，均係侵害告
      訴人公司享有之電腦程式著作財產權之重製物，若被告未
      能提供上開軟體之真品證明書以及購買憑證，上開光碟片
      內載之軟體即屬非法重製所得。又上開光碟片均在新世紀
      公司電腦工作台之抽屜或櫃格內查獲，被告明知係侵害告
      訴人公司軟體著作財產權之重製物仍作為直接營利使用，
      尚涉有修正前著作權法第 91條、第87條第5款、第93條罪
      嫌云云。
（二）訊據被告堅決否認有上開犯行，辯稱：扣案之光碟片均係
      上課學生遺留在公司內，非其所有，且此三片光碟內之資
      料也不在上開十三臺電腦內，其並未使用等語。經查：上
      開光碟片之軟體名稱經讀取後為「Windows XP」、「Ageo
      f Empire」，而告訴人檢視被告公司內之十三台電腦主機
      之軟體資料，均無光碟片所載之電腦軟體等情，觀之前揭
      搜索電腦軟體明細表綦明，已難認被告有營利使用之行為
      ，且告訴人亦無法證明上開光碟片係擅自重製或被告以之
      作為營利使用之積極事實，尚難僅因上開光碟片係在該公
      司電腦工作臺之抽屜或櫃格內查獲，即認被告以之作為直
      接營利使用，應認被告上開罪嫌不足。此部分業據檢察官
      不另為不起訴之處分在案，未據起訴，併附此敘明。
據上論斷，應依刑事訴訟法第369條第1項前段、第364條、第299
條第1項前段、第300條、92年7月9日修正著作權法第 91條第1項
、刑法第11條、第2條第1項但書、第28條、第56條、第41條第 1
項、罰金罰鍰提高標準條例第2條，判決如主文。
本案經檢察官郭弘佑到庭執行職務。
中　　華　　民　　國　　94　　年　　2 　　月　　18　　日
　　　　　　　　　刑事第三庭審判長法　官  楊照男
  　　　　　　　　　　　　　      法　官  江振義
　　　　　　　　　　　　          法　官  王詠寰
以上正本證明與原本無異。
如不服本判決，應於收受送達後10日內向本院提出上訴書狀，其
未敘述上訴之理由者並得於提起上訴後10日內向本院補提理由書
（均須按他造當事人之人數附繕本）。
                                  書記官  駱麗君
中　　華　　民　　國　　94　　年　　2 　　月　　18　　日
錄：本案論罪科刑法條全文
92年7月9日修正著作權法第91條
意圖營利而以重製之方法侵害他人之著作財產權者，處五年以下
有期徒刑、拘役，或併科新臺幣二十萬元以上二百萬元以下罰金
。
非意圖營利而以重製之方法侵害他人之著作財產權，重製份數超
過五份，或其侵害總額按查獲時獲得合法著作重製物市價計算，
超過新臺幣三萬元者，處三年以下有期徒刑、拘役，或科或併科
新臺幣七十五萬元以下罰金。
以重製於光碟之方法犯第一項之罪者，處五年以下有期徒刑、拘
役，或併科新臺幣五十萬元以上五百萬元以下罰金。
